【裁判字號】    97,訴,2585
【裁判日期】    970724
【裁判案由】    毒品危害防制條例
【裁判全文】
臺灣板橋地方法院刑事判決              97年度訴字第2585號
公  訴  人  臺灣板橋地方法院檢察署檢察官
被      告  甲○○
上列被告因違反毒品危害防制條例案件，經檢察官提起公訴（九
十七年度毒偵字第四四八三號），本院於通常程序之準備程序中
，被告自白犯罪，經告以簡式審判之旨，並聽取當事人意見後，
裁定改依簡式審判程序審理，並判決如下：
    主    文
甲○○施用第一級毒品，累犯，處有期徒刑捌月。又施用第二級
毒品，累犯，處有期徒刑肆月。應執行有期徒刑拾壹月。
    犯罪事實
一、甲○○前於民國九十年間因施用毒品案件，經本院以九十年
    度毒聲字第四九九八號裁定令入戒治處所施以強制戒治，於
    九十二年二月四日執行完畢釋放出所；而此部分施用毒品犯
    行，經本院以九十一年度訴字第五七一號判決判處有期徒刑
    七月，於九十二年九月三日執行完畢；復於九十三年間因持
    有第一級毒品案件，經本院以九十三年度簡字第一九八七號
    判決判處有期徒刑四月確定，於九十三年八月九日易科罰金
    執行完畢；再於九十四年間因施用第一級、第二級毒品案件
    ，經本院以九十四年度訴字第一六七五號判決判處有期徒刑
    九月、五月，應執行有期徒刑一年確定，於九十五年九月十
    一日縮刑期滿執行完畢（構成累犯）。詎仍不知悔改，竟分
    別基於施用第二級毒品、第一級毒品之犯意，先於九十七月
    四月十四日，在臺北縣板橋市○○路某處，以將甲基安非他
    命置入玻璃球內（玻璃球非其所有，亦未扣案）燒烤之方式
    ，施用第二級毒品甲基安非他命；再於同月十六日六時許，
    在臺北縣板橋市○○路某處之騎樓下，以將第一級毒品海洛
    因置入針筒（針筒已經棄置）內施打方式，施用第一級毒品
    海洛因。嗣於九十七年四月十六日七時許，在臺北縣板橋市
    ○○○路一六０巷底，因另案遭通緝，經警採集其尿液送請
    檢驗，分呈鴉片類、甲基安非他命陽性反應，始查悉上情。
二、案經臺北縣政府警察局板橋分局報告臺灣板橋地方法院檢察
    署檢察官偵查起訴。
    理    由
一、訊據被告甲○○對於上揭犯罪事實均坦承不諱（見本院九十
    七年七月十日審判筆錄第二頁），被告為警查獲時，經採集
    其尿液結果，亦分呈鴉片類及甲基安非他命之陽性反應，此
    有臺灣檢驗科技股份有限公司所出具之濫用藥物檢驗報告在
    卷可稽，足認被告於本院審理中出於任意性之自白與事實相
    符，從而本件事證明確，被告犯行已堪認定。
二、按於九十二年七月九日新修正並於九十三年一月九日施行之
    毒品危害防制條例刪除二犯及三犯之規定，一改修法前繁雜
    之處遇程序，僅將施用毒品者簡化區分為初犯、再犯，並認
    施用毒品者係屬病患性犯人，以觀察、勒戒戒除其身癮，並
    以強制戒治去除其心癮。經觀察、勒戒或強制戒治執行完畢
    釋放後，若係五年後再犯該條例第十條施用毒品罪者，與同
    條例第二十條第一項、第二項關於「初犯」之處理方式相同
    ，檢察官應先聲請法院裁定令被告入勒戒處所觀察、勒戒，
    並視有無繼續施用毒品傾向，決定應予釋放、為不起訴之處
    分，或應聲請法院裁定令入勒戒處所強制戒治；若係五年內
    「再犯」同條例第十條施用毒品罪者，依同條例第二十三條
    第二項規定，檢察官則應依法追訴。觀諸該條例第二十條第
    三項之修正理由：「觀察、勒戒或強制戒治五年後再犯者，
    顯見前所實施之觀察、勒戒或強制戒治已足以遮斷其施用毒
    品之癮，為期自新及協助其戒除毒癮，對此五年後再犯者，
    爰明定仍適用初犯之規定，先經觀察、勒戒、強制戒治之程
    序。」及同條例第二十三條第二項之修正理由：「為配合簡
    化施用毒品犯之刑事處遇程序，並鑑於經觀察、勒戒或強制
    戒治執行完畢釋放後五年內再犯者，其再犯率甚高，原據以
    實施之觀察、勒戒及強制戒治既已無法收其實效，自應施以
    刑事處遇。」顯然如施用毒品者係前經觀察、勒戒或強制戒
    治等治療程序執行完畢五年後，始再施用毒品之「初犯」，
    因前所執行之觀察、勒戒或強制戒治已足收戒除毒癮之效，
    自應重新執行觀察、勒戒或強制戒治等治療程序，並於治療
    程序執行完畢後，由檢察官為不起訴處分，毋庸對之追訴處
    罰；反之，在「再犯」之情形，因其先前所為治療程序顯未
    能收戒斷毒癮之效，且考量施用毒品者之再犯率偏高，乃簡
    化其刑事處遇程序，而逕予追訴處罰，不再施以治療程序。
    參酌上開立法理由，修正毒品危害防制條例就施用毒品者，
    祇於「初犯」及「五年後再犯」二種情形，有其追訴條件之
    限制，即須於初犯經觀察、勒戒或強制戒治釋放後，「五年
    內均無施用毒品之行為」，始能認其前所實施之觀察、勒戒
    或強制戒治已足遮斷毒癮，而得於五年後再犯時，再予適用
    初犯之規定，重行觀察、勒戒等程序。倘五年內已經再犯，
    被依法追訴處罰，縱其第三次（或第三次以上）施用毒品之
    時間在初犯釋放五年以後，即與「五年後再犯」之情形有別
    ，且因已於「五年內再犯」，顯見其再犯率甚高，原實施觀
    察、勒戒或強制戒治，已無法收其實效，而無五年戒斷期之
    存在，自無再經觀察、勒戒及強制戒治之必要，應由檢察官
    逕行起訴，始符新法修正之本旨。經查，本案被告前因施用
    毒品案件，經本院以九十年度毒聲字第四九九八號裁定令入
    戒治處所施以強制戒治，於九十二年二月四日執行完畢釋放
    出所；而此部分施用毒品犯行，經本院以九十一年度訴字第
    五七一號判決判處有期徒刑七月，於九十二年九月三日執行
    完畢；復於九十三年間因持有第一級毒品案件，經本院以九
    十三年度簡字第一九八七號判決判處有期徒刑四月確定；再
    於九十四年間因施用第一級、第二級毒品案件，經本院以九
    十四年度訴字第一六七五號判決判處有期徒刑九月、五月，
    應執行有期徒刑一年確定等情，此有臺灣高等法院被告前案
    紀錄表附卷可稽。而本案被告既曾於上開強制戒治執行完畢
    後（即九十二年二月四日）五年內，已再犯施用毒品案件，
    並經判刑確定，則本案被告於本案即九十七年四月十四日、
    十六日，施用第二級毒品及第一級毒品之犯行，雖係於前揭
    強制戒治後逾五年之三犯，惟依上開說明，足認被告經上開
    強制戒治之執行後，未足以遮斷其施用毒品之癮，自與前揭
    條例第二十條第三項之規定僅得適用於「再犯」之情形不合
    （此有最高法院九十五年度台非字第五九號判決可參），故
    本件公訴人逕向本院提起追訴，於法要無不合，附此陳明。
    綜上，本案事證明確，被告犯行堪以認定，應依法論科。
三、核其所為，係犯毒品危害防制條例第十條第一項之施用第一
    級毒品及同條第二項之施用第二級毒品罪。其持有第一級毒
    品及第二級毒品之低度行為，應分別為其施用第一級毒品及
    第二級毒品之高度行為所吸收，均不另論罪；被告所犯各罪
    之間，犯意各別，行為互殊，應予分論併罰。又被告有前述
    刑之執行紀錄，其於有期徒刑執行完畢後，五年以內故意再
    犯有期徒刑以上之罪，為累犯，依刑法第四十七條第一項規
    定，加重其刑。爰審酌被告犯後坦承犯行而態度良好、施用
    毒品係戕害自身健康，對他人並不生重大危害及其他一切情
    狀，分別量處如主文所示之刑，並定其應執行之刑。
據上論斷，應依刑事訴訟法第二百七十三條之一第一項、第二百
九十九條第一項前段，毒品危害防制條例第十條，刑法第十一條
前段、第四十七條第一項、第五十一條第五款，判決如主文。
本案經檢察官張誌洋到庭執行職務。
中    華    民    國    97    年    7    月     24    日
                  刑事第四庭法  官  吳冠霆
上列正本證明與原本無異。
如不服本判決，應於判決送達後十日內敘明上訴理由，向本院提
出上訴狀（應附繕本），上訴於臺灣高等法院。
                            書記官  黃炎煌
中    華    民    國    97    年    7     月    24    日
附錄法條：毒品危害防制條例第十條
毒品危害防制條例第10條
施用第一級毒品者，處 6 月以上 5 年以下有期徒刑。
施用第二級毒品者，處 3 年以下有期徒刑。


司法院資訊處製作；財團法人民間司法改革基金會備份。
